臺灣彰化地方法院民事判決　93年度訴字第411號
原　　　告　己○○
訴訟代理人　楊俊樂律師
　　　　　　　　　　　　之7
複代理人　　甲○○
　　　　　　　　　　　　之7
被　　　告　丑○○
訴訟代理人　子○○
被　　　告　丁○○
訴訟代理人　癸○○
被　　　告　戊○○
被　　　告　辛○○
被　　　告　庚○○
被　　　告　壬○○
被　　　告　丙○○
被　　　告　乙○○
上列當事人間請求分割共有物事件，本院於民國94年9月15日言
詞辯論終結，判決如下：
    主  文
原告與被告丑○○、丁○○、戊○○、辛○○、丙○○、壬○○
、庚○○所共有坐落彰化縣埔心鄉○○○段第五七０地號土地、
地目田、面積四一九一．五七平方公尺土地，其分割方法為：如
附圖一所示丁部分面積五六三．八八平方公尺分歸被告蔡松倉取
得，編號己部分面積一０六九．五一平方公尺分歸被告丁○○取
得，編號戊部分面積一０六九．五一平方公尺分歸被告戊○○取
得，編號庚部分面積一０六九．五一平方公尺分歸原告取得，編
號辛部分面積一六一．八六平方公尺分歸被告庚○○，編號壬部
分面積八五．０二平方公尺分歸被告壬○○取得，編號癸部分面
積八六．一四平方公尺分歸被告丙○○取得，編號亥部分面積八
六．一四平方公尺分歸被告辛○○取得。
原告與被告丁○○、戊○○所共有坐落彰化縣埔心鄉○○○段第
一四二七地號、地目田、面積三五六０．四六平方公尺，其分割
方法為：如附圖二所示編號甲部分面積一一八六．八二平方公尺
分歸被告丁○○取得，編號乙部分面積一一八六．八二平方公尺
分歸被告戊○○取得，編號丙部分面積一一八六．八二平方公尺
分歸原告取得。
原告與被告丁○○、戊○○、乙○○所共有坐落彰化縣埔心鄉○○○段第一四四二地號、地目田、面積四三九三．七六平方公尺
土地，其分割方法：如附圖二所示編號Ａ部分面積三九八一．三
八平方公尺分歸被告乙○○取得，編號Ｂ部分面積一三七．四六
平方公尺分歸被告丁○○取得，編號Ｃ部分面積一三七．四六平
方公尺分歸原告取得，編號Ｄ部分面積一三七．四六平方公尺分
歸被告戊○○取得。
原告其餘之訴駁回。
訴訟費用由兩造依附表１所示比例負擔。
    事實及理由
一、本件被告丑○○、丁○○、辛○○、丙○○、壬○○、庚○○、乙○○經合法通知，均未於最後言詞辯論期日到場，核
    無民事訴訟法第三百八十六條各款所列情形，爰依原告之聲
    請，由其一造辯論而為判決。
二、本件原告起訴主張：兩造分別共有坐落彰化縣埔心鄉○○○
    段五六八、五七０、一四二七、一四四二地號（九十三年十
    一月十九日地籍圖重測前為太平段八二、八三、一九五之二
    、一九五之五地號，九十三年十一月重測後為鎮國段，於同
    年十二月更名為太平東段）、地目均為田、面積各為五八二
    ．０九、四一九一．五七、三五六０．四六、四三九三．七
      六公尺等四筆土地，共有情形及應有部分如附表２所示，
      兩造間就共有土地不能協議分割，又無因物之使用目的不
      能分割，或約定不分割之情形，為此訴請原物分別分割，
      同意依如附圖一、二所示之分割方案分割系爭土地等情。
      並聲明：
    (一)原告與被告丁○○、戊○○、丑○○所共有坐落彰化縣埔
    心鄉○○○段五六八地號、地目田、面積五八二．０九平方
    公尺土地，其分割方法為如附圖一所示編號甲部分面積二二
    平方公尺分歸被告丑○○取得，編號乙部分面積三七三．三
    九平方公尺分歸被告丁○○取得，編號丙部分面積一八六．
    七０平方公尺分歸被告戊○○取得；其餘訴之聲明第二至四
    項如主文第一至第三項所示。
三、被告則以：(一)被告戊○○部分：被告戊○○與被告丁○○、
    原告己○○係兄弟，土地未分鬮前，戊○○念弟年幼待撫，
    故自力開發系爭五七０地號土地以維家計，土地分割後被告
    丁○○及原告所分配取得部分土地之地上物應以時價補償被
    告戊○○，且五七０地號土地其與丁○○分配取得部分間之
    分割線應以直線方式規劃以使土地得以方整利用等語。(二)被
    告丙○○、壬○○、辛○○、庚○○均同意依附圖一所示之
    分割方案分割系爭五七０地號土地。(三)被告丁○○部分：同
    意依附圖一、二所示分割方案分割系爭土地。(三)被告乙○○
    則未於言詞辯論期日到場，亦未提出書狀作何聲明或陳述。
四、查原告主張兩造分別共有坐落彰化縣埔心鄉○○○段五六八
    、五七０、一四二七、一四四二地號（重測前為太平段八二
    、八三、一九五之二、一九五之五地號，九十三年十一月重
    測後為鎮國段五六八、五七０、一四二七、一四四二地號，
    於同年十二月更名為太平東段五六八、五七０、一四二七、
    一四四二地號）、地目均為田、面積各為五八二．０九、四
    一九一．五七、三五六０．四六、四三九三．七六公尺等四
    筆土地，共有情形及應有部分如附表２所示等情，固據其提
    出土地登記簿謄本及地籍圖謄本為證，惟查，依上開第五六
    八地號土地之土地登記謄本所載，該筆土地於本件原告起訴
    時，共有人原為原告與被告丁○○、戊○○、丑○○，嗣於
    訴訟繫屬中原告之應有部分經本院九十三年度執字第一０七
    五四號強制執行事件查封拍賣，由被告丁○○於九十三年十
    二月二十三日拍定取得，是原告於本案言詞辯論終結以前，
    已非第五六八地號土地之共有人，自不得再就他人所共有之
    土地請求分割共有物，訴請法院裁判分割。其餘之上開第五
    七０、一四二七、一四四二地號等三筆土地，因共有人間既
    無不分割之約定，亦無因物之使用目的不能分割之情形，就
    分割方法又不能達成協議，從而，原告訴請此三筆土地分別
    予以原物裁判分割，揆諸民法第八百二十三條第一項前段規
    定，核無不合，應予准許。
五、又查、系爭第五七０地號土地南側為埔心鄉○○路二０七巷
    現有道路所占用，西側則面臨鎮○路○○巷道路，土地上有
    如附圖三所示編號Ｅ、Ｆ、Ｇ部分依序為被告戊○○、原告
    及被告丁○○所有，經合法登記建號為埔心鄉○○○段二四
    五、二四六、二四七號之鋼造農舍三棟，另有未經合法登記
    之被告丁○○所有鋼架造建物二間、被告壬○○所有鋼架造
    建物一間、庚○○所有磚造及鐵皮建物一間、訴外人江春鎮
    石棉瓦造建物一間及被告戊○○、丁○○、原告等三人共有
    之鋼架造建物一棟，另系爭一四四二地號土地上有一條明聖
    路二四七巷現有道路，土地上有如附圖四所示被告乙○○所
    有之鋼架造建物四棟，而系爭一四二七地號土地上之鐵皮造
    建物則不予保留等情，業經本院會同彰化縣溪湖地政事務所
    人員至現場勘驗屬實，並製有勘驗筆錄及彰化縣溪湖地政事
    務所收件文號九十四年一月五日溪地二字第一九號複丈成果
    圖（如附圖三、四所示）二紙在卷可稽。
六、按法院定分割方法時，必須考量兩造之利益、意願，由土地
    上建物現況、各共有人原使用位置、分割後各共有人分得土
    地之方整及利用價值，予以衡量。查如附圖一所示之分割方
    案中系爭五七０地號土地之編號戊及己部分間之分割線並未
    以直線方式繪製，係為保留被告丁○○所有建號埔心鄉二四
    六號之合法建物得以不用拆除，且依此方式分割被告戊○○
    取得之編號戊部分所面臨現有道路中山路二０七巷之臨路寬
    度較廣，對被告戊○○而言並未較為不利益，而其所有之建
    號二四五號合法建物亦不受影響，至於渠等三兄弟所有之合
    法建物果如有被告戊○○所稱均係由其出資所興建，其得否
    向原告及被告丁○○請求何種補償，係另一法律關係，被告
    戊○○應以其他訴訟求獲解決，不在本件訴訟審理範圍之內
    ，故本院不予審酌；另第五七０地號土地南側為中山路二０
    七巷占用部分係被告戊○○等人之父親出售部分應有部分予
    被告丑○○供做道路使用，因此將此部分土地即如附圖所示
    丁部分分歸被告丑○○取得繼續做為道路使用，應為妥適；
    又被告辛○○、丙○○、壬○○就系爭第五七０地號土地依
    附圖一所示方案各自分配取得之面積均較其應有部分可分得
    之面積為少，而被告庚○○則較多，但此方案既經渠等以九
    十四年四月二十七日書狀聲明同意依此方式分割，因此對渠
    等之權益並無影響，故本院審酌上情，認如附圖一、二所示
    之分割方案，分割後各筆土地較為方整，有利日後土地利用
    ，應足採用，乃爰判決如主文第一至第三項所示，惟原告逾
    此部分之請求（即系爭第五六八地號土地部分），如前所述
    ，則無理由，應予駁回。
七、結論：本件原告之訴為一部有理由、一部無理由，依民事訴
    訟法第三百八十五條第一項前段、第七十九條、第八十五條
    第一項、第八十條之一，判決如主文。
中　　華　　民　　國　　94　　年　　 9　　月　　29　　日
                  民事第二庭    法 　官　黃倩玲
以上正本係照原本作成。
如對判決上訴，應於判決送達後20日日向本院提出上訴狀。
中　　華　　民　　國　　94　　年　　9　　月　　 30　　日
                                 書記官　彭月美
附表１
┌────┬────────┬────┬────────┐
│共 有 人│訴訟費用負擔比例│共 有 人│訴訟費用負擔比例│
├────┼────────┼────┼────────┤
│己 ○ ○│千分之二三三    │丙 ○ ○│千分之七        │
├────┼────────┼────┼────────┤
│丁 ○ ○│千分之一八八    │壬 ○ ○│千分之七        │
├────┼────────┼────┼────────┤
│戊 ○ ○│千分之一八八    │庚 ○ ○│千分之一三      │
├────┼────────┼────┼────────┤
│丑 ○ ○│千分之四四      │乙 ○ ○│千分之三一三    │
├────┼────────┼────┼────────┤
│辛 ○ ○│千分之七        │        │                │
└────┴────────┴────┴────────┘
附表２
２─１彰化縣埔心鄉五六八地號
┌────┬───────────────────────────────┐
│共 有 人│應有部分                                                      │
├────┼───────────────────────────────┤
│丑 ○ ○│五八二之二二                                                  │
├────┼───────────────────────────────┤
│戊 ○ ○│一七四六分之五六０                                            │
├────┼───────────────────────────────┤
│丁 ○ ○│一七四六分之一一二０（原告起訴時原有應有部分一七四六分之五六０│
│　　　　│於九十三年十二月經法院拍賣由丁○○取得）                      │
└────┴───────────────────────────────┘
２─２彰化縣埔心鄉五七０地號
┌────┬────────┬────┬────────┐
│共 有 人│應　有　部　分　│共 有 人│應  有  部  分  │
├────┼────────┼────┼────────┤
│己 ○ ○│32035／125550   │丙 ○ ○│1／40           │
├────┼────────┼────┼────────┤
│丁 ○ ○│32035／125550   │壬 ○ ○│1／40           │
├────┼────────┼────┼────────┤
│戊 ○ ○│32035／125550   │庚 ○ ○│1／40           │
├────┼────────┼────┼────────┤
│丑 ○ ○│5630／41850     │辛 ○ ○│1／40           │
└────┴────────┴────┴────────┘
２─３彰化縣埔心鄉一四二七地號
┌────┬────────┐
│共 有 人│應　有　部　分　│
├────┼────────┤
│己 ○ ○│1／3            │
├────┼────────┤
│丁 ○ ○│1／3            │
├────┼────────┤
│戊 ○ ○│1／3            │
└────┴────────┘
２─４彰化縣埔心鄉一四四二地號
┌────┬────────┐
│共 有 人│應　有　部　分　│
├────┼────────┤
│己 ○ ○│423／13521      │
├────┼────────┤
│丁 ○ ○│423／13521      │
├────┼────────┤
│戊 ○ ○│423／13521      │
├────┼────────┤
│乙 ○ ○│4084／4507      │
└────┴────────┘
